臺灣基隆地方法院民事判決　　　　　　　 96年度小上字第4號
上　訴　人　堉舜國際文化事業有限公司
法定代理人　甲○○
被上訴人　　乙○○
上當事人間請求清償債務事件，上訴人對於中華民國96年4月25
日本院基隆簡易庭96年度基小字第397號第一審小額民事判決提
起上訴，本院判決如下：
    主  文
上訴駁回。
第二審訴訟費用新台幣壹仟伍佰元由上訴人負擔。
    理  由
一、按關於請求給付金錢或其他代替物或有價證券之訴訟，其標
    的金額或價額在新台幣 (下同)10 萬元以下者，適用小額程
    序，次按對於小額程序之第一審裁判之上訴，非以其違背法
    令為理由不得為之。但因原法院違背法令致未能提出者，不
    在此限，民事訴訟法第436條之8第1項、第436條之24第2項
    、第436條之28固分別定有明文。惟小額程序之第二審判決
    ，依上訴意旨足認上訴為無理由者，得不經言詞辯論判決駁
    回之，同法第436條之29第2款亦有明文規定。本件訴訟標的
    金額為10萬元以下，即應適用小額訴訟程序，而有上開規定
    之適用。
二、上訴人在原審主張：被上訴人於民國95年9月4日購買上訴人
    公司英語教學教材，總價金為30,744元，並約定被上訴人應
    自95年9月4日起至97年8月4日止，分24期，每月給付上訴人
    公司1,281元。被上訴人原於95年9月4日向台新銀行辦理信
    用卡分期支付款項，然被上訴人竟於收到教學教材後相當日
    數，向台新銀行取消該筆款項，而未依約支付上訴人公司任
    何1期款項，上訴人公司屢經催討，被上訴人均置之不理。
    爰依兩造上開買賣契約之約定，請求被上訴人一次付清上訴
    人系爭貨款及其法定遲延利息等語。並聲明：被上訴人應給
    付上訴人30,744元及自支付命令聲請狀繕本送達被上訴人之
    翌日起至清償日止，按年息5%計算之利息。
三、被上訴人則以：依據兩造上開買賣契約，上訴人公司應派輔
    導老師到府教學12堂課，但上訴人公司均未派老師到府教學
    ，上訴人公司的銷貨單上12堂家教課程並未完成，所以被上
    訴人隨時可以退貨。且被上訴人購買教材時就與上訴人公司
    約定必須由輔導老師賴宏偉親自到府授課，但是賴宏偉均未
    前來。因為上訴人公司對於之前的約定都不能做到，所以被
    上訴人於95年10月14日寄存證信函予上訴人公司表示解除系
    爭買賣契約，並向台新銀行申請退回已經支付的2期款。被
    上訴人既已解除契約，即毋庸付款等語。並聲明：請求判決
    駁回上訴人在原審之訴。
四、原審審理結果，係以：(一)兩造系爭買賣係屬未經邀約，並於
    消費者即被上訴人之住居所從事銷售之訪問買賣，且兩造間
    買賣契約並非單純教材買賣，而係包括導讀家教配合教材使
    用之契約，亦即系爭契約乃融合教材商品及家教輔導使用教
    材服務之買賣契約，家教服務及教材均屬買賣契約之重要標
    的缺一不可，上訴人公司均有義務提供，且如缺少其一均屬
    上訴人公司尚未依據契約本旨履行債務而交付商品。(二)本件
    兩造均承認上訴人公司已寄發教材，但輔導使用教材之家教
    服務，原約定上訴人公司應於95年9月23日提供，上訴人公
    司並未依約提供，嗣又改為同月30日提供，但上訴人公司再
    度連續未依約提供家教服務，足認上訴人公司迄95年9月30
    日止均未依據系爭買賣契約履行其全部債務。雖上訴人公司
    計畫於95年10月7日繼續提供家教服務，然被上訴人拒絕受
    領上訴人公司履行提供家庭教師之服務，是該日相當於上訴
    人公司已提供家教輔導，被上訴人拒絕受領則應自該時開始
    起算消費者保護者第19條第1項、第19條之1規定之解除系爭
    買賣契約之7日除斥期間。又按以日、星期、月或年定期間
    者，其始日不算入，民法第120條第2項定有明文，是依照前
    開規定，被上訴人得於95年10月14日前以書面解除系爭買賣
    契約。被上訴人既已於95年10月14日依法於法定期間內以存
    證信函向上訴人公司表示解除契約，上訴人公司自不得依據
    系爭買賣契約向被上訴人請求清償系爭貨款，而為上訴人全
    部敗訴之判決。
五、上訴人提起上訴，聲明請求：(一)原判決廢棄；(二)被上訴人應
    給付上訴人30,744元及自支付命令聲請狀繕本送達被告之翌
    日起至清償日止，按年息5%計算之利息。其所執上訴理由略
    以：(一)原審判決認定兩造間係成立融合教材商品及家教輔導
    使用教材服務之買賣契約，然兩造間實係分別成立教材買賣
    契約與導讀服務契約，此觀諸訂購單、酷酷龍導讀家教申請
    表自明，縱然導讀服務契約有得解除契約之情形，應不影響
    教材買賣契約之法律效力；退而言之，縱認兩造間所成立者
    為原審所認定之融合教材商品及家教輔導使用教材服務之買
    賣契約，然教材商品之價金為30,744元，導讀服務費用僅1,
    800元，顯然教材商品遠高於導讀服務，兩造間並未約定導
    讀服務未提供時得解除全部契約，況且教材商品本得單獨使
    用，並非無導讀服務即無法使用教材商品，被上訴人不得就
    已收受之教材商品一併主張解除契約，原審判決認被上訴人
    得因上訴人逾期提供導讀服務而一併解除教材商品之買賣契
    約關係，於法不合；(二)按訪問買賣之消費者，對所收受之商
    品不願意買受時，得於收受商品後七日內，退回商品或以書
    面通知企業經營者解除買賣契約，無須說明理由及負擔任何
    費用或價款；前二條規定，於以郵購買賣或訪問買賣方式所
    為之服務交易，準用之，消費者保護法第19條第1項、第19
    條之1固分別定有明文。惟依民法第95條第1規定：非對話而
    為意思表示者，其意思表示，以通知達到相對人時，發生效
    力，依卷附被上訴人寄發與上訴人之存證信函，僅可認為被
    上訴人係於95年10月14日寄發存證信函，惟該解除契約之意
    思表示，仍應於法定之7日內到達上訴人始有解除契約之效
    力，原審僅憑被上訴人95年10月14日寄發之存證信函，未查
    明該存證信函到達上訴人之時間，即認為已在法定期間之7
    日內解除買賣契約，顯然違反民法第95條之規定。
六、本件上訴人提起上訴，指摘被上訴人雖依消費者保護法第19
    條第1項、第19條之1規定，已於第7日之法定期間內寄發存
    證信函，然原審判決漏未查明被上訴人寄發之存證信函寄達
    上訴人公司之日時，是否已逾7日之法定期間，遽認被上訴
    人已於7日之法定期間內解除系爭買賣契約而為上訴人敗訴
    判決，顯然違反民法第95條第1項意思表示之通知應採到達
    主義之規定，形式上應已符合民事訴訟法第436條之24第2項
    之規定，其提起上訴，即屬合法。
七、其次，即應審究其提起本件上訴有無理由，分述如下：
(一)上訴意旨雖稱兩造間實係分別成立教材買賣契約與導讀服務
    契約，然原審在審酌卷附訂購單、銷貨單據客戶聯、酷酷龍
    教學課程服務保證卡等資料及全案辯論意旨，認定兩造間所
    成立者乃融合教材商品及家教輔導使用教材服務之買賣契約
    ，此乃原審調查證據、認定事實之範疇，尚難認原審判決就
    此有何違背法令之情事。
(二)上訴意旨雖又稱被上訴人係於消費者保護法第19條第1項所
    規定之最末日即第7日寄發解除契約之存證信函，原審漏未
    審酌該存證信函送達上訴人公司之日期，即謂已生合法解除
    契約之效力，顯違民法第95條意思表示之通知係採到達主義
    之規定。按郵購或訪問買賣之消費者，對所收受之商品不願
    買受時，得於收受商品後7日內，退回商品或以書面通知企
    業經營者解除買賣契約，無須說明理由及負擔任何費用或價
    款，消費者保護法第19條第1項固有明文，然該條項所稱之7
    日內究係指發信主義或到達主義，則為上訴意旨爭執之重點
    ，依消費者保護法第19條第1項之立法理由所稱：因郵購買
    賣與訪問買賣之交易通常是在消費者無法詳細判斷或思考之
    情形下，而使消費者購買不合意或不需要之商品，為衡平消
    費者在購買前無法獲得足夠的資料或時間加以選擇，故採將
    判斷時間延後之猶豫期間制，即收受商品後7日之猶豫期間
    ，俾供消費者詳細考慮，並予解約之機會，又為表示慎重及
    存證之必要，及衡平雙方權利義務，而採書面通知為解除權
    行使之方法，復參照消費者保護法施行細則第19條第1項規
    定：「消費者退回商品或以書面通知解除契約者，其商品之
    交運或書面通知之發出，應於本法第十九條第一項所定之七
    日內為之」，足認消費者保護法第19條第1項規定以書面通
    知為解除權行使之方法，係採發信主義，相較於民法第258
    條第1項關於解除權之行使，係採到達主義，迥不相同，原
    審判決據以認定被上訴人係於消費者保護法第19條第1項所
    規定之最末日即第7日發出解除契約之存證信函，已發生解
    除契約之效力，而使兩造間之系爭買賣契約不存在，從而上
    訴人本於系爭買賣契約之法律關係，請求被上訴人給付30,7
    44元，及自支付命令聲請狀繕本送達之翌日起至清償日止，
    按週年利率百分之5計算之利息云云，自屬無據，不應准許
    ，而為上訴人敗訴之判決，於法並無不合。上訴意旨指稱消
    費者保護法第19條第1項規定係採到達主義，顯係誤解法律
    之規定，難以採信。
八、綜上所述，原審判決並無上訴人所指違背法令情事，上訴人
    提起本件上訴，依其上訴意旨足認上訴為無理由，爰依民事
    訴訟法第436條之29第2款規定，不經言詞辯論，逕以判決駁
    回。
九、訴訟費用之負擔：本件上訴裁判費為1,500元，應由上訴人
    負擔，爰確定如主文第二項所載。
十、據上論結，本件上訴為無理由，依民事訴訟法第436條之32
    第2項、第449條第1項、第436條之29第2款、第78條、第436
    條之32第1項、第436條之19，判決如主文。
中　　華　　民　　國　　96　　年　　8 　　月　　21　　日
                  民事庭審判長法  官  李木貴
                              法  官  姚貴美
                              法  官  徐世禎
以上正本係照原本作成。
本件判決不得上訴。
中　　華　　民　　國　　96　　年　　8 　　月　　21　　日
                              書記官  賴敏慧
